臺灣高雄地方法院民事裁定　　　　　　　　　　　　　　九十四年度財管字第七號
　　聲　請　人　甲○○
　　　　　　　　送達代收人　蔣.
右聲請人聲請對被繼承人乙○○指定遺產管理人事件，本院裁定如左：
    主      文
指定財政部國有財產局臺灣南區辦事處為被繼承人乙○○之遺產管理人。
程序費用由被繼承人乙○○之遺產負擔。
    理      由
一、聲請意旨略以：被繼承人乙○○（女，民國前八年五月十五日生，
    號：Ｚ000000000號，生前籍設高雄縣小港鄉○○村○○路四號，其後
    經行政區域調整為高雄市○○區○○路七號），於七十年四月五日死亡，因其夫
    李秋水先其死亡，而遺留有繼承自李冰壼，惟未辦理繼承登記之之高雄市○○區
    ○○段四０六地號之共有土地一筆，被繼承人乙○○於李秋水死亡後，對其繼承
    自李冰壼之上開土地，依法有繼承權，惟被繼承人乙○○死後並無子嗣，而依戶
    座鄉武五號遷徒來台定居於高雄市○○區○○里○○路五十六號，並未記載任
    何親友，故被繼承人乙○○死後之遺產，現處於無繼承人之狀態。因聲請人為上
    開土地之公同共有人，為利害關係人，為此，爰依民法第一千一百七十六條第五
    項、第一千一百七十八條第二項之規定，聲請選任被繼承人乙○○之遺產管理人
    等語，並提出繼承系統表、相關
二、按繼承開始時，繼承人之有無不明者，由親屬會議於一個月內選定遺產管理人，
    並將繼承開始及選定遺產管理人之事由，向法院報明；無親屬會議或親屬會議未
    於前條所定期限內選定遺產管理人者，利害關係人或檢察官，得聲請法院選任遺
    產管理人，並由法院依前項規定為公示催告；又先順序繼承人均拋棄其繼承權時
    ，由次順序之繼承人繼承。其次順序繼承人有無不明或第四順序之繼承人均拋棄
    其繼承權者，準用關於無人承認繼承之規定。民法第一千一百七十七條、第一千
    一百七十八條第二項及第一千一百七十六條第六項分別定有明文。
三、經查：
（一）被繼承人乙○○係於三十七年二月二十三日，與其前夫張義自福建省泉州府惠
      安縣大座鄉武五號，遷徒來台定居於高雄市○○區○○里○○路五十六號，
      ，惟除與其前夫張義外，並無其他任何親友之事實，有聲請人所提出之戶藉登
      記申請書一份為證。
（二）而被繼承人乙○○雖曾於四十年七月三十日收養張菊為養女，惟已於四十四年
      七月十二日終止此收養關係；又被繼承人乙○○於其前夫張義在四十三年二月
      八日死亡後，再於四十四年十一月四日與李秋水結婚；另被繼承人乙○○在七
      十年四月五日死亡時，係落籍於高雄縣小港鄉○○村○○路四號，其後經行政
      區域調整為高雄市○○區○○路七號等事實，亦有聲請人所提出之
      份在卷可憑。而觀被繼承人乙○○死亡時所設藉之全戶
      陳腰並無子女或養子女，是堪認其在臺灣地區並無第一順位之繼承人。
（三）又因如前所述，被繼承人乙○○於三十七年自大陸地區福建省遷徙來臺，於戶
      之繼承人存否已處於不明之狀態。且在客觀上，亦因無法確認其親友狀態，故
      其親屬會議當屬不能召開，以選任適當之人選擔任被繼承人乙○○之遺產管理
      人。
（四）再參本件依聲請人所述及依其所提出之土地登記簿謄本，聲請人確為高雄市○
      ○區○○段四０六地號土地之共有人之一；又因被繼承人乙○○為上揭土地共
      同人之一李冰壼之子李秋水之配偶，又經本院依職權查詢之結果，因年代久遠
      ，已無法查考李秋水及被繼承人乙○○是否分別依法拋棄對於李冰壼及李秋水
      繼承權，是既無法確定李秋水及被繼承人乙○○曾分別拋棄對李冰壼及李秋水
      之遺產繼承權，自應認定李秋水應已合法繼承李冰壼之遺產，而被繼承人乙○
      ○對李秋水之財產亦有繼承權；故被繼承人乙○○自因繼承之故，而為上開土
      地之共同人，是聲請人自因同為前揭土地共同人而為利害關係人無訛，是聲請
      人提出本件聲請，於程序上自屬有據。
（五）本院審酌本件被繼承人乙○○在臺灣地區既無繼承人，而因繼承之故，而同為
      上開土地共有人之李秋水現存子女李文肅、林李雪香及郭李美緣，均年事已高
      ，至李秋水親等較遠之直系血親卑親屬，人數眾多，有聲請人所提出之繼承系
      統表一份在卷可稽，且在被繼承人乙○○生前，多未與被繼承人乙○○同居，
      有聲請人所提出之上揭
      腰之財產狀況，恐難期待知之甚詳。再參以依民法第一千一百八十五條之規定
    　，無人繼承之遺產，於清償債權、交付遺贈物後，如有賸餘歸屬國庫，從而無
      人繼承之遺產若有賸餘，終歸國家所取得，凡此均由管理國有財產之機關處理
      無訛，惟如非經遺產管理程序即由遺產管理人完成清償債權並交付遺贈物等清
      算程序前，實無從知悉該遺產是否有賸餘，苟以繼承人均拋棄繼承推論該遺產
      無賸餘，不免擅斷，再參以無人繼承之遺產如有賸餘即歸國庫，而由職司國有
      財產管理之機關管理，如無賸餘則職司國有財產管理之機關即不願管理，兩相
      對照，顯與國家機關具有公益性質甚不相符。又職司國有財產管理之機關代為
      管理無人繼承之遺產所為支出雖係由納稅義務人共同承擔，惟國有財產管理之
      機關既有取自無人繼承，且無負債之遺產，又係國家機關，衡諸社會保險之概
      念，該支出實與社會公平正義無違。參以本件被繼承人乙○○遺有不動產，可
      供拍賣，擔任其遺產管理人所墊付之管理費用及報酬，於遺產處分時仍可優先
      分配歸墊，並不會使國庫因墊付費用而受損害。況國有財產管理之機關就遺產
      管理之相關法律程序亦相當熟悉，若擔任遺產管理人，不僅不致對其造成過重
      之負擔，且可使被繼承人乙○○之遺產儘速分配確定，稅捐機關儘早課得應收
      稅款，減少國家稅收之損失，兩相權衡，實較於強命僅係單純土地之共有人擔
      任本件遺產管理人為當，是職司國有財產管理之機關擔任被繼承人乙○○遺產
      之遺產管理之人自屬適宜。因此，本院認被繼承人之遺產既係在高雄市境內，
      自宜指定財政部國有財產局台灣南區辦事處為被繼承人乙○○之遺產管理人。
四、依非訟事件法第八條第二項、民事訴訟法第七十八條，裁定如主文。
中　　　華　　　民　　　國　　九十四　　年　　　二　　　月　　 十七 　　日
                                  臺灣高雄地方法院家事法庭
　　　　　　　　　　　　　　　　　　　　法　　　官　李怡諄
右為正本係照原本作成。
如對本裁定抗告須於裁定送達後十日內向本院提出抗告狀。
中　　　華　　　民　　　國　　九十四　　年　　　二　　　月　　 十七 　　日
                                        法院書記官　李憶如
